【裁判字號】    89,易,2664
【裁判日期】    891030
【裁判案由】    傷害等
【裁判全文】
臺灣高雄地方法院刑事判決                        八十九年度易字第二六六四號
    公訴人  臺灣高雄地方法院檢察署檢察官
    被  告  乙○○
右列被告因傷害案件，經檢察官提起公訴（八十九年度偵字第三四九五號），本院判
決如左：
    主  文
乙○○無罪。
    理  由
一、公訴意旨略以：被告乙○○因與告訴人甲○○有債務糾紛，乃於八十九年一月七
    日十六時許，夥同姓名年籍不詳之多名友人，前往高雄縣阿蓮鄉石安村二二四號
    告訴人所擺設之香腸攤與告訴人理論，詎雙方一言不合，被告與其友人竟基於普
    通傷害及毀損之共同犯意聯絡，拉扯告訴人之衣物，並出手毆打告訴人，致告訴
    人受有左臉頰擦傷、前胸上腹挫傷瘀血、左手虎口裂傷、右背挫傷瘀血等傷害，
    並使告訴人所著之外套破損不堪使用，因認被告涉有刑法第二百七十七條第一項
    之傷害罪及同法第三百五十四條毀損器物罪等語。
二、按犯罪事實應依證據認定之，無證據不得推定其犯罪事實，又不能證明被告犯罪
    者，應諭知無罪之判決，刑事訴訟法第一百五十四條、第三百零一條第一項分別
    定有明文；次按犯罪事實之認定，應憑真實之證據，倘證據是否真實尚欠明顯，
    自難以擬制推測之方法，為其判斷基礎，最高法院五十三年度臺上字第六五六號
    判例著有明文。本件訊據被告乙○○固不否認於右揭時、地與告訴人發生爭執，
    惟堅決否認有何傷害及毀損犯行，辯稱：七十六年十月間，告訴人向被告承租計
    程車營業，因告訴人駕車不慎造成三人死亡，乃由被告出面賠償受害人，事隔多
    年，因被告經濟情況不佳，乃於八十九年一月七日十六時許，獨自一人到高雄縣
    阿蓮鄉找告訴人商討賠償事宜，詎商討過程中雙方發生爭執，告訴人竟持剪香腸
    之大剪刀欲戳刺被告，被告見狀，乃由地下拾起一枝木棍準備反抗，告訴人因而
    迅速逃離現場，故被告根本沒有公訴人所指之傷害及毀損犯行等語。
三、經查：
  (一)本件公訴人之所以認被告涉有傷害及毀損犯行，除據告訴人迭於警訊及偵查時之
    指訴外，無非係卷附之驗傷診斷書一紙、外套現狀照片三幀，及證人張有文於偵
    查時之證詞，為其論證之基礎，惟證人張有文於偵查時僅證稱：八十九年一月七
    日下午，並沒有看到告訴人被人毆打，但有聽到一些婦人說告訴人在他的小攤上
    被人打，婦人說是賣香腸的被打，該地只有告訴人一人賣香腸等語（見八十九年
    四月十二日偵訊筆錄），是由證人張有文之前開證詞，足認證人張有文並未當場
    目擊告訴人遭人毆打，亦未曾聽聞告訴人確遭被告毆打，故能否由證人張有文之
    前開證詞，證明被告確有毆打告訴人並毀損告訴人之外套，顯有疑問。況證人張
    有文於本院行調查證據程序時，再次到庭證稱：「我當天剛好回外婆家，是阿蓮
    鄉石安村二二三號，我抱小孩要到對面的雜貨店買東西，我看到有八個人拿木頭
    與鋤頭在追告訴人，但只有看到有在追，沒有看到告訴人被打。時間是下午三、
    四點。是從香腸攤一直追到壹條巷子，攤子離巷子約一、二十公尺。我只有看到
    在追，沒有看到告訴人被打。只有看到這段，其他沒有看到」、「因為被告走在
    前面，所以有看到被告手上拿木頭在追告訴人」等語（見本院八十九年七月二十
    六日訊問筆錄），除與其先前之證詞，大相涇庭外，亦無法證明告訴人確遭被告
    毆打或遭被告毀損其外套，是由證人張有文之證詞，顯無法為被告不利之認定，
    迨無疑異。
  (二)又按告訴人之告訴，係以使被告受刑事訴追為目的，是其陳述是否與事實相符，
仍應調查其他證據以資審認，倘其陳述無瑕疵，且就其他方面調查又與事實相符
    ，始足據為有罪判決之基礎，最高法院八十三年度臺上字第九八九號判決可資參
    酌。本件告訴人先於警訊時指稱：「乙○○及其友人共乘三部自用小客車到我攤
    位前，他們八名一起下車，即在我攤位大吃大喝，其中乙○○的一名友人即要我
    拿錢出來，不然就要我死，我因不從，乙○○即夥同在場之其他四名友人共同毆
    打我，並打毀我的攤位」、「他們其中有持鐵棍毆打我，因為他們人數眾多，我
    只知道乙○○有持一利器要毆打我，致使我頭部被擊中一下」等語（見八十九年
    一月七日警訊筆錄），復於偵查時改稱：「他一來就打我，當時有很多人在場」
    （見八十九年二月二十九日偵查筆錄），再於本院行調查證據程序時明確指稱：
    「乙○○帶頭，出口三字經，隨後就打我」，「現場有五個人打我，其餘三人在
    旁把風，有用鋤頭及一些不明工具」（見本院八十九年七月五日訊問筆錄），顯
    見告訴人指訴被告與其他不詳姓名年籍之人共同毆打伊之經過，除前後並不一致
    外，並與卷附案發現場照片三幀所顯示告訴人所有之攤位並未遭破壞一節相矛盾
    。況告訴人於警訊時，根本未曾提到其外套遭受被告毀損，且依前開驗傷診斷書
    記載，告訴人雖因疑遭鈍器攻擊而受有左臉頰擦傷、前胸上腹挫傷瘀血、左手虎
    口裂傷、右背挫傷瘀血之傷害，惟告訴人倘真遭被告五人持鋤頭等工具毆打，其
    受傷當不僅於此，是告訴人之指訴並非合理無瑕疵，應足判定。
  (三)本件告訴人之指訴既非合理而存有瑕疵，證人張有文之證詞，復無法做為不利於
    被告之認定，雖告訴人曾受有左臉頰擦傷、前胸上腹挫傷瘀血、左手虎口裂傷、
    右背挫傷瘀血之傷害，惟尚無法執此遽論告訴人所受之傷及其外套毀損，確係被
    告所為，是本件在本院依職權查無其他積極證據足資證明告訴人之指訴與事實相
    符，被告復否認犯行之情形下，揆諸前揭規定及最高法院之見解，即不得僅執告
    訴人之指訴即遽論被告有何公訴人所指之傷害及毀損器物犯行，自應依法為被告
    無罪之諭知，以期適法。
據上論斷，應依刑事訴訟法第三百零一條第一項，判決如主文。
本案經檢察官洪信旭到庭執行職務。
中      華      民      國    八十九    年      十      月     三十     日
                                臺灣高雄地方法院刑事第七庭
                                  法  官    劉傑民
右正本證明與原本無異。
如不服本判決，應於判決送達後十日內，向本院提出上訴狀。
                                  書記官    林豐富
中    華    民    國      八十九      年      十      月      三十一    日


司法院資訊處製作；財團法人民間司法改革基金會備份。
